【裁判字號】    98,消債更,1297
【裁判日期】    990108
【裁判案由】    聲請更生程序
【裁判全文】
臺灣高雄地方法院民事裁定          98年度消債更字第1297號
聲  請  人  甲○○
上列當事人因消費者債務清理條例事件聲請更生，本院裁定如下
：
    主  文
債務人甲○○自中華民國九十九年一月八日下午四時起開始更生
程序。
命司法事務官進行本件更生程序。
    理  由
一、按債務人不能清償債務或有不能清償之虞者，得依本條例所
    定更生或清算程序，清理其債務；債務人無擔保或無優先權
    之債務總額未逾1,200 萬元者，於法院裁定開始清算程序或
    宣告破產前，得向法院聲請更生；債務人對於金融機構因消
    費借貸、自用住宅借款、信用卡或現金卡契約而負債務，在
    聲請更生或清算前，應提出債權人清冊，以書面向最大債權
    金融機構請求協商債務清償方案並表明共同協商之意旨。又
    法院開始更生程式之裁定，應載明其年、月、日、時，並即
    時發生效力；法院裁定開始更生或清算程式後，得命司法事
    務官進行更生或清算程式，必要時得選任律師、會計師或其
    他適當之自然人或法人一人為監督人或管理人。消費者債務
    清理條例第3 條、第42條第1 項、第151 條第1 項、第45條
    第1 項、第16條第1 項分別定有明文。
二、本件債務人主張：伊每月收入約為新臺幣（下同）19,290元
    ，扣除必要生活費及母親之扶養費約為16,309元；核聲請人
    之無擔保債務總額為3,664,584 元，端靠聲請人之收入，顯
    難支付如此龐大之還款金額；經聲請人依法向最大債權銀行
    國泰世華商業銀行股份有限公司（下稱國泰世華銀行）提出
    協商之申請，惟國泰世華銀行提出每月還款19,465元之方案
    ，聲請人無力負擔，故兩造間協商未果。國泰世華銀行於民
    國（下同）98年8 月20日以前置協商不成立通知書告知聲請
    人協商不成立，故聲請人以此為據向本院提出更生程序聲請
    。又伊無擔保或無優先權之債務總額未逾1,200 萬元，復未
    經法院裁定開始清算程序或宣告破產，爰向本院聲請更生等
    語。
三、經查：
  （一）聲請人前開主張，業據其提出財產及收入狀況說明書、
    債權人清冊、財團法人金融聯合徵信中心債權人清冊及當事
    人綜合信用報告、戶籍謄本、聲請人及其受扶養人96、97年
    度綜合所得稅各類所得資料清單及財產歸屬資料清單、98年
    1月份至9月份薪資單、不動產登記謄本、勞工保險投保資料
    表等文書為證，固堪採信。
  （二）聲請人主張其每月必要生活費、配偶、成年子女及母親
    之扶養費約為42,080元，惟查聲請主張其配偶現因業務驟
    減，致無法分擔家計，並需由聲請人扶養之。惟聲請人並無
    提出其配偶因業務驟減而無收入或有何不能工作及現無謀生
    能力之證明，是聲請人稱其需扶養配偶，核無足採。又聲
    請人子女皆已成年，聲請人又未釋明其子女有何無謀生能力
    之情事存在，應認其子女均有謀生能力而無受聲請人扶養之
    必要。況考量聲請人既因背負高額債務而申請前置協商，
    自應撙節開支，故應以內政部社會司頒佈之98年度高雄市每
    人每月最低生活費11,309元為計算必要生活費之標準。則聲
    請人每月所須必要生活費用加計母親之扶養費5,000 元，應
    為16,309元（計算列：11,309＋5,000 ＝16,309）。聲請
    人現任職於國泰人壽保險股份有限公司，每月平均薪資約為
    19,290元，有卷附之薪資單可憑。準此，聲請人每月平均收
    入扣除必要生活費，僅餘有2,981 元，顯不足以負擔前揭債
    務計算之每月應繳之利息費用，更遑論支付遲延利息及違約
    金，及清償其所積欠之本金債務，而已陷於無窮盡之利息循
    環之中。是依聲請人之上開經濟狀況以觀，堪認確已有不能
    清償債務或有不能清償之虞。又查無債務人有消費者債務清
    理條例第6 條第3 項、第8 條或第82條第2 項所定駁回清算
    聲請之事由存在，則債務人聲請清算，應屬有據，並依上開
    規定命司法事務官進行本件更生程序，爰裁定如主文。
中    華    民    國    99    年    1     月    8     日
                        臺灣高雄地方法院鳳山分庭
                            法      官  何悅芳
上為正本係照原本作成。
本件不得抗告。
本裁定已於99年1月8日下午4 時公告。
中    華    民    國    99    年    1     月    8     日
                            書  記  官  陳俐嫺

司法院資訊處製作；財團法人民間司法改革基金會備份。
